臺灣花蓮地方法院民事小額判決  
110年度花原小字第15號
原      告  呂琬柔  
被      告  陳浩睿  
兼法定代理  
人          陳士清  
上列當事人間因詐欺等案件，原告提起刑事附帶民事訴訟請求侵
權行為損害賠償事件，經本院刑事庭裁定移送前來（110年度原
附民字第7號），本院於民國110年10月28日言詞辯論終結，判決
如下：
    主      文
被告應連帶給付原告新臺幣貳萬玖仟玖佰捌拾伍元。
本判決得假執行，但被告如以新臺幣貳萬玖仟玖佰捌拾伍元為原
告供擔保後，得免為假執行。
    事實及理由
一、按訴狀送達後，原告不得將原訴變更或追加他訴，但擴張或
    減縮應受判決事項之聲明者，不在此限，民事訴訟法第255
    條第1項第3款定有明文。本件原告原請求被告應連帶給付其
    新臺幣（下同）29,985元，及自起訴狀繕本送達被告翌日起
    至清償日止，按年息5%計算之利息等，嗣於本院審理時原告
    變更訴之聲明，請求被告應給付其29,985元等語（見本院卷
    第83頁）。經核原告所為訴之變更，屬減縮應受判決事項之
    聲明，參諸前揭規定，應予准許。
二、原告主張：被告陳浩睿（民國91年次生）於109年8月接受訴
    外人陳品劭之邀約，參與真實姓名年籍不詳綽號「水手」之
    成年男子所屬三人以上、以實施詐術為手段，具有持續性及
    牟利性之有結構性犯罪組織詐欺集團，受「水手」指揮，擔
    任提領詐欺所得贓款之車手工作。被告陳浩睿於本案詐欺集
    團犯罪組織存續期間，即與「水手」、被告陳品劭、吳立駿
    及該詐欺集團所屬其餘真實姓名年籍不詳之成員，共同意圖
    為自己不法之所有，基於共同詐欺取財、洗錢等故意，先由
    該詐欺集團某不詳成員，於109年9月4日下午4時20分許，打
    電話給原告佯稱網路付款扣款錯誤云云，致原告陷於錯誤，
    並於同日下午5時47分許因此匯款29,985元至第一商業銀行
    帳號00000000000000號之人頭帳戶（下稱系爭帳戶）內。該
    詐欺集團由「水手」或陳品劭通知被告陳浩睿，被告陳浩睿
    於110年9月4日下午5時48至49分許在臺北市○○區○○路0段00
    號台北富邦商業銀行興隆分行（下稱興隆分行）之自動櫃員
    機，持由詐欺集團成員交付之該人頭帳戶金融卡、密碼，提
    領共3萬元，提領後，將所提領之贓款如數交付予詐欺集團
    成員，以此方式掩飾特定犯罪所得之本質、來源及去向，確
    保詐欺集團取得詐騙款項，並可取得當日提領款項2%作為報
    酬。嗣為警調閱監視器畫面後循線查獲。原告因被告陳浩睿
    上開行為致損失29,985元，依民法第184條第1項前段規定，
    請求被告陳浩睿賠償。又因被告陳浩睿為限制行為能力人，
    被告陳士清為其法定代理人，依民法第187條規定，被告陳
    士清亦應負法定代理人之連帶賠償責任。爰依上開規定，請
    求被告連帶賠償29,985元等語，並聲明：如主文第1項所示
    。
三、被告則以：被告陳士清對於被告陳浩睿本件所為並不清楚。
    被告陳浩睿還有另案，被害人也很多，被告陳浩睿本件只有
    提供帳戶，沒有拿到相應報酬，被告陳浩睿的戶頭也被鎖起
    來了。被告陳浩睿知道其他詐欺集團成員要實施詐騙才參與
    詐騙行為。被告陳浩睿在本院110年度原金訴字第1號刑事事
    件（下稱本案刑案）是擔任車手，並非提供存簿，另外詐騙
    集團也非同一個詐騙集團，這件是提供存簿等語。並聲明：
    原告之訴駁回。
四、按因故意或過失，不法侵害他人之權利者，負損害賠償責任
    。數人共同不法侵害他人之權利者，連帶負損害賠償責任。
    不能知其中孰為加害人者亦同。造意人及幫助人，視為共同
    行為人，民法第184條第1項前段、第185條分別定有明文。 
    經查，原告主張其於上開時間遭被告陳浩睿故意參與之本件
    詐騙集團之成員以上開方式實施詐騙後而匯款上開金額至系
    爭帳戶，復遭被告陳浩睿提領後並交付詐騙集團成員等節，
    有本院調取之臺灣臺北地方檢察署109年度偵字第28289號偵
    查卷（下稱偵卷）所附之被告陳浩睿於興隆分行提領原告上
    開匯款金額之監視器畫面照片、原告上開匯款之交易明細表
    等可證（見偵卷第88至89頁、第135頁），且被告陳浩睿於
    警詢時已自陳：我有進去興隆路3段上的富邦銀行和統一超
    商提領等語（見偵卷第13頁），並於本案刑案本院審理時坦
    承上開所有行為並認罪等情（見本案刑案卷第219頁）。被
    告陳浩睿雖於本件為否認，惟並未提出任何反證證明其所述
    為真，顯見被告陳浩睿於本件所辯僅為臨訟卸責之詞，並不
    可採。故原告上開主張，應為事實，被告陳浩睿既有故意參
    與實施詐騙原告上開金額之行為，原告依前開規定，請求被
    告陳浩睿賠償損害29,985元，自屬有據。
五、次按無行為能力人或限制行為能力人，不法侵害他人之權利
    者，以行為時有識別能力為限，與其法定代理人連帶負損害
    賠償責任。前項情形，法定代理人如其監督並未疏懈，或縱
    加以相當之監督，而仍不免發生損害者，不負賠償責任。民
    法第187條第1項前段、第2項定有明文。查被告陳浩睿有上
    開故意之侵權行為致原告受有上開損害，應負侵權行為損害
    賠償之責等節，已如前述，又被告陳浩睿於為上開侵權行為
    當時年齡為18歲多，為限制行為能力人且應有識別能力，被
    告陳士清為其法定代理人，有其等之戶籍資料在卷可憑（見
    本院卷第37頁、第59頁），又被告陳士清並未舉證證明如其
    監督被告陳浩睿並未疏懈，或縱加以相當之監督，而仍不免
    發生損害者等情，是原告自得依上開規定，請求被告2人連
    帶負上開侵權行為損害賠償責任。
六、從而，原告依民法第184條第1項前段、第187條規定，請求
    判如主文第1項所示，為有理由，應予准許。
七、本件係就民事訴訟法第436條之8第1項適用小額程序所為被
    告敗訴之判決，依同法第436條之20規定，就原告勝訴部分
    應依職權宣告假執行。另依同法第392條第2項規定，職權宣
    告被告為原告預供相當金額為擔保後，得免為假執行。
八、本件事證已臻明確，兩造其餘攻擊防禦方法及所提證據，核
    與本件判決結果不生影響，爰不另一一論述，附此敘明。
九、本件係經本院刑事庭以110年度原附民字第7號裁定移送前來
    ，依刑事訴訟法第504條第2項規定，免納裁判費，又兩造均
    無就本件支出其他訴訟費用，爰不為訴訟費用負擔之諭知，
    附此敘明。
中    華    民    國   110    年    10    月    29    日
                  花蓮簡易庭    法  官  鍾志雄　　　　
以上正本係照原本作成。
如不服本判決，應於送達後20日內，向本院提出上訴狀，並繳納
上訴審裁判費 (上訴狀須表明上訴理由並須按他造當事人之人數
附繕本)，如委任律師提起上訴者，應一併繳納上訴審裁判費。
對於小額程序之第一審判決之上訴，非以其違背法令之理由，不
得為之。且上訴狀內應記載表明（一）原判決所違背之法令及其
具體內容。（二）依訴訟資料可認為原判決有違背法令之具體事
實者。 
中    華    民    國   110    年    10    月    29    日
                                 書記官 黃添民